【裁判字號】    90,交上易,95
【裁判日期】    900627
【裁判案由】    過失致死
【裁判全文】
臺灣高等法院高雄分院刑事判決九十年度交上易字第九五號
    上  訴  人    台灣高雄地方法院檢察署檢察官
    上訴人即被告  甲○○
    選任辯護人   陳水聰
右上訴人因過失致死案件，不服臺灣高雄地方法院八十九年度交易字第三四五號中華
民國九十年三月七日第一審判決（起訴案號：臺灣高雄地方法院檢察署八十九年度偵
字第六九號），提起上訴，本院判決如左：
      主  文
上訴駁回。
甲○○緩刑年。
      事  實
一、甲○○考領有普通小型車駕駛執照，於民國八十八年十二月十八日下午九時二十
    分許，將車牌號碼ＹＦ－三八六０號自用小客車，停放於高雄市三民區○○○路
    五十四巷口旁之門牌五十八號前，其原應注意該處為設有禁止停車標誌、標線之
    處所不得任意停車，且停放車輛時應將車門緊密關閉，而依當時情形又無不能注
    意之情事，詎疏未注意，竟隨意停車，且未將車門緊閉而使車門微開，適有林宏
 明駕駛車牌號碼ＤＬＸ－六０一號機車，自後騎來，其座位下方右側因而撞及該
    小客車微開之左前門下角，隨即人車倒地，滑行至快車道，並遭隨後駛來之聯結
    車輾過，致顱骨破裂當場死亡，後經警循線查獲。
二、案經高雄市政府警察局三民第二分局報請臺灣高雄地方法院檢察署檢察官偵查起
    訴。
    理  由
一、訊據被告甲○○對於右揭時、地停車於禁止停車路段及被害人林宏明發生車禍死
    亡之事實，並不否認，惟辯稱︰伊當時並不在現場，只是將車子停在黃線禁止停
    車位置，並無任何導致被害人死亡之行為云云。經查：
    (1)本件車禍之肇事原因，依證人林豐澤即聯結車司機在原審到庭證稱：「因為那
      天是星期六大約晚上九點十分左右，我走九如路要上高速公路要北上，那天車
      流量很大，有塞車，我走走停停，我走在外側車道，我在行進之中，剛好聽到
      有人跑來跟我說我壓到人了，我就趕快下車看，就看到被害人已經被我我車子
      後面右後輪胎輾過，然後我就叫我的助手龔興偉去叫救護車，我在現場聽到路
      旁檳榔攤的小姐說，是有一小姐開車門導致機車騎士撞到車門才甩到我的輪胎
      下面，她跟我說以後，我就去看，但是車子裡面沒有人。」（見原審八十九年
      五月二十四日訊問筆錄）另證人戴清賈即到場處理警員到庭證稱：「（問當時
      是否有發現自小客車有新的擦痕？）是的，我們有發現新的痕跡，在卷附照片
      第四頁正面第二張照片，自小客車左前門下方，另被害人機車如照片第一頁背
      面第二張，被害人機車椅座下有被告甲○○油漆殘留，另被害人機車撞擊自小
      客車的痕跡如庭呈的照片車門白色撞擊痕跡以及第一頁正面第二張照片所示。
      」（見原審八十九年五月二十四日訊問筆錄）而證人張瑞鑫亦係到場處理警員
      亦證稱：「車門有開一點點，但有撞擊痕跡。」（見原審九十年二月二十一日
      審判筆錄）復依被害人林宏明所騎機車座位右側下方所留之刮痕、烤漆，與被
      告所有車牌號碼ＹＦ－三八六０號自用小客車左前門下角所存刮痕兩相比對，
      及依被告所稱，其車甫於車禍發生前二個月才烤漆等語（見原審八十九年十月
      二十日訊問筆錄），暨高雄市○○○○○道路交通事故調查報告表、事故現場
      照片等綜合研判，本件事故應係被害人林宏明之機車座位下方右側擦撞被告之
      小客車左前門下角，以致人車倒地並滑行至快車道，而遭隨後駛來之聯結車輾
      過至明。
    (2)至於被害人之所以會擦撞被告之小客車車門角之原因，依證人何金堂即到場處
      理警員證稱：「發生車禍地點有一檳榔攤，檳榔攤的人說是因為被告甲○○開
      車門不小心乙被害人撞到後滑倒才往前衝的。」（見原審八十九年九月十六日
      訊問筆錄）另證人林豐澤亦證稱：「我在現場聽到路旁檳榔攤的小姐說，是有
      一小姐開車門導致機車騎士撞到車門才甩到我的輪胎下面，她跟我說以後，我
      就去看，但是車子裡面沒有人，交通警察還有轄區派出所員警到場後，以擴音
      器廣播被告才下樓，檳榔攤小姐當場指認被告。」（見本院八十九年五月二十
      四日訊問筆錄）證人戴清賈亦證稱：「路人是說一小姐開車門的時候撞到機車
      騎士，然後機車騎士倒了，被後面的聯結車輾過去。」（見本院八十九年五月
      二十四日訊問筆錄）再證人尤德惠即前述之檳榔攤小姐則證稱：「當天我站在
      店門外，看到被害人被聯結車輾壓，我發見被告當時已從紅色自小客車駕駛座
      上下車，已離開停車地點，左前門稍微開啟，但被害人撞擊被告自小客車的過
      程我沒看到。」（見本院八十九年十一月十七日訊問筆錄）及被告於偵訊時所
      稱：「十二月十八日晚上九點多，我把車停在九如一路五八號前，開車門走出
      來時，感覺有人碰到了我的車門，車子搖晃了一下，因為當時車流量很大，機
      車多，我沒有特別注意。」（見臺灣高雄地方法院檢察署八十八年十二月十九
      日訊問筆錄）另於原審調查時亦稱：「後來我有再回到這部車上，我去後車廂
      拿東西，發生撞擊的時候，我並不知道，那天我先到右側的前門把公事包放進
      去，然後開後行李廂的門，當時我有感覺到車子有搖晃，車子搖晃的時間，我
      人不是在後車廂就是在右前門那邊。」（見原審八十九年九月十六日訊問筆錄
      ）「因車子老舊，常有關不起來的情形。」（見原審九十年二月二日訊問筆錄
      ）是依此可知，本件車禍之發生應係被告隨意停車後，因車子老舊，車門不好
      關，又未注意是否已確實關妥車門即離去，以致車門因風吹及路面行車震動而
      微開突出始肇成本件車禍無訛，是被告上開所辯，應為卸責飾詞，殊無足採。
    (3)此外，被害人林宏明因本件道路交通事故而受有顱骨破裂以致死亡之事實，亦
      經臺灣高雄地方法院檢察署檢察官督同法醫師相驗明確，並製有相驗屍體證明
      書、驗斷書、勘驗筆錄等在卷可憑。而按設有禁止停車標誌、標線之處所不得
 停車，道路交通安全規則第一百十二條第一項第四款定有明文，且停放車輛時
      應將車門關閉，被告既考領有普通小型車駕駛執照，對於前揭規定自無法諉為
      不知，且此規定乃被告應注意並能注意之事項，以避免道路交通事故之發生，
      而依當時情況及被告之智識、能力亦無不能注意之情事，詎疏未注意遵守停車
      之規定，恣意停車，且未注意車門是否已確實關閉，即為離開，致使被害人林宏
      明騎車經過撞擊該車門門角後，人車失控滑行至快車道，遭後駛來之聯結車輾
      過死亡，其有過失，已經明顯，而被害人林宏明因本件道路交通事故而發生死
      亡之結果，與被告之前揭過失行為間並有相當因果關係，是本案事證已臻明確
      ，被告犯行堪以認定，應予依法論科。
三、核被告所為係犯刑法第二百七十六條第一項之過失致人於死罪。原審因依刑法第
    二百七十六條第一項、罰金罰鍰提高標準條例第一條前段規定，並審酌被告係因
    一時疏於注意，未於停車時將車門緊閉而肇事、犯後態度尚良好，惟至今尚未與
    被害人家屬達成和解（於本院審理時已達成民事和解，詳後述）等一切情狀，判
    處被告有期徒刑十月，經核認事用法均無不合，量刑亦稱妥適。檢察官循告訴人
    請求上訴指摘原判決量刑太輕，及被告上訴意旨否認犯罪，均無可採，上訴均屬
    無理由，應予駁回。末查，被告無任何犯罪前科紀錄，有台灣高等法院被告全國
    前案紀錄表在卷可稽，本件係因一時疏忽未注意將車門關緊而發生，過失情節並
    非重大，而被告犯後已與被害人家屬達成民事和解賠償被害人家屬一百五十萬元
    （已給付現金一百萬元，另五十萬元簽發支票分期給付），有和解書一份在卷可
    稽，且其因一時疏失，經此事件發生、偵審程序之教訓應已刻骨銘心，本院認被
    告已無再犯之虞，所宣告之刑以暫不執行為適當，爰併予宣告緩刑年以啟自新
    。
據上論結，應依刑事訴訟法第三百六十八條、刑法第七十四條第一款，判決如主文。
本案經檢察官沈紹嘉到庭執行職務。
中        華        民        國    九十      年  六  月    二十七  日
                              臺灣高等法院高雄分院刑事第三庭
                                          審判長法  官
                                                法  官
                                                法  官
不得上訴
附錄本判決論罪之法條：
刑法二百七十六條第一項
因過失致人於死者，處二年以下有期徒刑、拘役或二千元以下罰金。


司法院資訊處製作；財團法人民間司法改革基金會備份。
